【裁判字號】    98,交聲,2390
【裁判日期】    980828
【裁判案由】    違反道路交通管理處罰條例聲明異議
【裁判全文】
臺灣臺北地方法院交通事件裁定        98年度交聲字第2390號
原處分機關  臺北市交通事件裁決所
異  議  人
即受處分人  乙○○
上列異議人因違反道路交通管理處罰條例案件，對於交通部公路
總局臺北區監理所中華民國98年7月7日所為之處分（原處分案號
：北市裁罰字第裁22-AEY036019號）聲明異議，本院裁定如下：
    主  文
異議駁回。
    理  由
一、原處分機關處分意旨略以: 異議人即受處分人乙○○於民國
    98年5月31日零晨，酒後酒精濃度超過規定標準仍駕駛車牌
    號碼3653-EV號自用小客車行駛於道路，於敦化南路1段前，
    為臺北市政府警察局大安分局執勤員警查獲，經警以酒精測
    試器進行呼氣檢測酒精濃度為0.37MG/L，並當場製單舉發。
    爰依而依道路交通管理處罰條例第35條第1項第1款、第24條
    （漏列）、違反道路交通管理事件統一裁罰基準及處理細則
    第41條、第43條、第44條、第67條等規定裁處異議人罰鍰新
    臺幣（下同）1萬9500元、吊扣駕駛執照12個月及參加道路
    交通安全講習。
二、異議意旨略以：異議人當天至錢櫃KTV消費時，已將上開車
    輛停在遭查獲地點。異議人遭查獲時，係至車上取物，異議
    人並未駕車。又員警要求異議人移動車輛時，異議人即答覆
    員警有飲酒不能移車，但員警卻要求異議人下車進行酒測。
    因異議人從錢櫃KTV出來不到10分鐘，乃要求員警提供礦泉
    水，但員警未提供，異議人即要求友人拿礦泉水漱口，待吹
    氣結果為0.37MG/L時，異議人要求再喝水，進行第三次檢測
    ，遭員警拒絕，員警施測過程沒有攝影、錄音，施測程序不
    合規定云云。
三、按汽車駕駛人飲用酒類或其他類似物後其吐氣所含酒精濃度
    超過每公升0.25毫克或血液中酒精濃度超過百分之0.05以上
    者，不得駕車，道路交通安全規則第114條第2款定有明文；
    汽車駕駛人，駕駛汽車經測試檢定酒精濃度超過規定標準者
    ，處新臺幣1萬5千元以上6萬元以下罰鍰，並當場移置保管
    該汽車及吊扣其駕駛執照1年;又汽車駕駛人，因違反本條例
    及道路交通安全規則之規定，受吊銷駕駛執照處分時，吊銷
    其持有各級車類之駕駛執照，道路交通管理處罰條例第35條
    第1項第1款、第68條亦有明定。
四、訊據異議人雖坦承於敦化南路一段行人穿越道上為警查獲，
    以及其於當日凌晨零時38分許，經警以酒精測試器進行呼氣
    檢測酒精濃度為0.37MG/L等情不諱，惟堅詞否認有何酒醉駕
    車之違規行為，並辯稱: 我沒有開車，我是從附近的錢櫃KT
    V下來到車上拿東西。我車本來就停在該行人穿越道上。警
    察發覺我違規停車，要我移車，我告知警察我有喝酒不方便
    移車，警察就叫我拿證件作酒測。且曾要求警察提供礦泉水
    ，警察未提供，施測程序不合規定云云。惟查:
  (一)異議人乙○○於98年5月31日零晨，酒後呼氣為0.37MG/L，
    酒精濃度已超過規定，仍駕駛車牌號碼3653- EV號自用小客
    車行駛於道路，為警查獲等情，業據證人甲○○於本院審理
    時結證:98 年5月30日21時到隔日凌晨1點，我是巡邏勤務，
    我當時是延敦化南路南往北方向行駛，發現異議人自小客車
    3653-VJ號停在187巷北側的行人穿越道上，倒車到南端行人
    穿越道處，我當時見狀就上前告知，請駕駛人即異議人不要
    違規停在行人穿越道上。在交談過程中就聞道異議人的身上
    有酒味，就請異議人出示證件，並要對其進行酒測。異議人
    說要到後行李箱拿駕照，就下車，車子熄火，打電話給朋友
    ，我問異議人你飲酒到現在已經多久時間？異議人當時回答
    是10分鐘，異議人要求我提供礦泉水，因為我沒帶水，所以
    我跟異議人說我再等5分鐘。依規定要進行酒測，但是異議
    人請朋友帶礦泉水過來，接著異議人就用他友人帶來的礦泉
    水漱口，並在確認單上簽名後，我開始進行酒測，第一次異
    議人拒不配合，吐氣中斷，採氣不足，無法判讀，沒有酒測
    值，所以我就關閉酒測器，告知異議人如何吹氣，完成酒測
    ，就請異議人第二次吐氣，這次異議人就有配合吐氣，完成
    酒測等語在案。此外，並有證人所提出之查獲地點之現場照
    片、經異議人簽署確認酒測時間之確認單及酒測單1紙在卷
    可稽。參之異議人於本院訊問時自承當時已電請友人攜礦泉
    水到場，其於證人實施呼氣酒測前，已先飲用礦泉水。此外
    ，其亦自承遭員警攔查時，其飲畢酒類之時間將近10分鐘。
    而依證人所提出之上開酒測時間確認單所載，異議人遭攔查
    之時間為當日凌晨零時20分許，另依酒測單所載，證人施測
    之時間為當日零時38分許，其飲畢酒類之時間，距其酒測之
    時間已逾15分鐘以上。縱員警未主動提供礦泉水，但其當時
    既已飲用友人所提供之礦泉水，則本件員警之酒測實施程序
    於法並無違誤。是異議人主張本件酒測實施程序有違規定，
    並無可採。
  (二)至於異議人雖另執上詞置辯，惟查: 交通警員製單舉發違反
    道路交通處罰條例所列之違規事實，本質上係公務員依法執
    行職務之行為，如有枉法構陷或為不實記載之行為，則需負
    擔嚴厲刑事責任，國家並以此擔保公務員能忠實執行職務，
    故其所為當可被推定為真正；反之，若謂公務員一切行政行
    為均須預留證據以證其實，則國家行政勢必窒礙難行，效率
    不彰，當非適論，此本為其行政之特徵。再者，考量交通違
    規行為又多屬迅速、稍縱即逝及不可回復等特性，舉發機關
    或原處分機關若能提出更多之法定證據方法，例如人證、書
    證、物證等證據資料以供司法審查之交通法庭加以判斷該交
    通違規行為之存否，自屬允當。惟若因前揭交通違規行為特
    性而無法提供更多相關之書證、物證時，則舉發員警於司法
    審查之訴訟程序上立於證人之地位而證述其當時親身目擊及
    見聞之交通違規行為經過，亦屬於法定證據方法之人證證述
    ，於法亦不有違，並不以提出採證照片為唯一之證據方法，
    且立法者亦未明文限制或排除「舉發警員目睹、耳聞」之證
    據能力，或其證述內容對於違規事實之證明力。此觀立法者
    再再以明文立法方式容認執行交通稽查之員警「當場舉發」
    ，暨「當場舉發」俱乏相類於「逕行舉發」之採證限制（例
    如，必須以「科學儀器照相採證」等）自明（道路交通管理
    處罰條例第7條、第7條之2規定參照）。取締員警就交通違
    規事實之親身經歷見聞，當亦足可恃為此類交通事件違規事
    實之證據。本件證人甲○○於本院到庭具結後所證上開情節
    ，陳述極為具體、清楚，亦無矛盾、齟齬或違背經驗、論理
    法則之處，並業經具結以擔保其證詞之真實性及憑信性，當
    無甘冒涉犯偽證罪之風險，蓄意構陷異議人有此交通違規。
    此外，亦無任何證據證明其有捏造事實違法取締之不法情事
    ，而異議人亦未就執勤員警之舉發有何錯誤提出具體證據以
    供調查，本院認為員警本於維護交通秩序、安全職責所為之
    取締，當屬合法、正確之舉發。是異議人辯稱其當時未駕車
    ，以及員警酒測時未予攝影、拍照，其酒測程序不合規定云
    云，均係卸責之詞，委無可採。
  (三)綜上，本件異議人之上開違規事實，事證明確，洵堪認定。
五、本件異議人確有酒後酒精濃度超過規定標準而駕駛汽車之違
    規行為。從而，原處分機關依前揭道路交通管理處罰條例第
    35條第1項第1款、第24條、違反道路交通管理事件統一裁罰
    標準及處理細則及違反道路交通管理事件統一裁罰標準表之
    規定，裁處受處分人罰鍰1萬9500元、吊扣駕駛執照12個月
    及參加道路交通安全講習，核無違誤。本件異議人之異議為
    無理由，應予駁回。
據上論斷，應依道路交通案件處理辦法第19條，裁定如主文。
中    華    民    國    98    年    8    月    28    日
                  交通法庭    法  官  李桂英
上正本證明與原本無異。
如不服本裁定應於送達後5日內向本院提出抗告狀。
                              書記官  嚴君珮
中    華    民    國    98    年    8     月    28    日


司法院資訊處製作；財團法人民間司法改革基金會備份。
